臺灣高雄地方法院刑事判決　　　　　　　99年度易字第2071號
公　訴　人　臺灣高雄地方法院檢察署檢察官
被　　　告　林清堡
上列被告因詐欺案件，經檢察官提起公訴（99年度偵字第21070
號），及移送併案審理（99年度偵字第22934 號），被告於準備
程序中就被訴事實為有罪之陳述，經本院裁定改以簡式審判程序
審理，並判決如下：
    主  文
林清堡幫助犯詐欺取財罪，處有期徒刑參月，如易科罰金，以新
臺幣壹仟元折算壹日。緩刑貳年，並應向被害人蔡子瑢支付新臺
幣貳萬玖仟玖佰捌拾參元，其給付方式如附件一所示。
    事  實
一、林清堡可預見一般取得他人金融帳戶存摺、金融卡、印章、
    密碼使用之行徑，常與財產犯罪所需有密切之關聯，可能係
    為掩飾不法犯行，避免有偵查犯罪權限之執法人員循線查緝
    ，以確保犯罪所得之不法利益，並掩人耳目，竟仍以縱有人
    以其提供之金融帳戶實施詐欺取財犯行，亦不違背其本意之
    幫助犯意，於民國98年6 月至99年3 月8 日間某時，在不詳
    地點，將其不知情母親林曹里子所申設之中華郵政股份有限
    公司（下稱中華郵政）岡山五甲尾郵局00000000000000號帳
    戶之提款卡及密碼（下稱帳戶資料）交予年籍姓名不詳之詐
    欺集團成員。嗣取得上開帳戶資料之詐騙集團成員，即基於
    意圖為自己不法之所有之犯意，（一）於99年3 月9 日20時
    許，撥打電話予蔡子瑢，佯稱係網路賣家，因蔡子瑢網路購
    物簽收商品時誤選以分期方式付款，如不及時取消，將會陸
    續扣款云云，致使蔡子瑢陷於錯誤，於同日21時6 分許，依
    詐欺集團成員指示操作提款機匯出新臺幣（下同）29,983元
    入林曹里子所有之上開帳戶內；（二）又於99年3 月9 日19
    時4 分許，撥打電話予朱榛廷，佯稱係雅虎奇摩拍賣網站人
    員，因朱榛廷之前網路購物時作業疏失，將朱榛廷付款方式
    誤登記為分期付款，將會每月陸續扣款云云，致朱榛廷陷於
    錯誤，於同日21時30分許，前往新北市○○區○○路101 號
    新光商業銀行內，依詐欺集團成員指示操作提款機匯出3,45
    6 元入林曹里子所有上開帳戶內；（三）再於99年3 月9 日
    某時許，撥打電話予楊瑞言，佯稱係網路賣家，因楊瑞言之
    前網路購物匯款有問題，需再次匯款確認云云，致楊瑞言陷
    於錯誤，於同日22時20分許，依詐欺集團指示操作提款機匯
    出4,563 元入林曹里子所有上開帳戶。嗣蔡子瑢、朱榛廷、
    楊瑞言發覺有異報警處理，經警循線查獲上情。
二、案經高雄市政府（99年12月25日改制前為高雄縣政府；下同
    ）警察局岡山分局報請臺灣高雄地方法院檢察署檢察官偵查
    起訴。
    理  由
一、本件被告林清堡所犯係死刑、無期徒刑、最輕本刑為3 年以
    上有期徒刑以外之罪，其於審判程序中就被訴事實為有罪之
    陳述，由法官告知簡式審判程序之旨，並聽取公訴人及被告
    之意見後，經本院依刑事訴訟法第273 條之1 第1 項之規定
    ，裁定由受命法官獨任進行簡式審判程序。又本件卷內之物
    證、書證等證據，依同法第273 條之2 規定，不受第159 條
    第1 項關於傳聞法則規定之限制，依法均有證據能力，合先
    敘明。
二、上揭事實，業據被告林清堡於本院審理時供承不諱，復經證
    人即被害人蔡子瑢、朱榛廷、楊瑞言於警詢之證詞相合（見
    臺灣高雄地方法院檢察署99年度偵字第21070 號卷〈下稱偵
    卷〉第16頁、第17頁、第25頁至第27頁；高雄市政府岡山分
    局高縣岡警偵移字第0990006303號〈下稱警卷〉第5 頁、第
    6 頁），復有中華郵政鳳山郵局99年3 月19日鳳營字第0990
    100298號函暨所附林曹里子開戶資料及交易資料、土地銀行
    自動櫃員機存戶交易明細、新光銀行自動櫃員機明細表、三
    信商銀跨行交易紀錄暨存摺節本等各1 份在卷可稽（見偵卷
    第9 頁至第11頁、第23頁、第39頁；警卷第13頁）。是被告
    之任意性自白核與事實相符，足為認定事實之依據。
三、查金融帳戶之存摺、金融卡及密碼等資料均係個人重要物件
    ，並具有一定金融交易目的及識別意義，專有性甚高，一般
    通常智識之人均不至隨意將其帳戶之存摺、金融卡及密碼等
    資料交付他人，縱偶有特殊情況需交付他人使用，亦必深入
    瞭解用途及合理性，且與該他人之間亦會具備一定之信任關
    係，始予提供，然被告擅將上開帳戶之金融卡及密碼等資料
    交給姓名年籍不詳之成年男子，堪認被告對於因此導致他人
    受騙而匯款至其帳戶顯應有所認識，且對此犯罪事實之發生
    並不違反其本意，被告自有幫助該詐欺集團成員詐欺取財之
    未必故意至明。綜上，本案事證明確，被告上開犯行，堪以
    認定，應予依法論科。
四、又按刑法上之幫助犯，係對於犯罪與正犯有共同之認識，而
    以幫助之意思，對於正犯資以助力，而未參與實施犯罪之行
    為者而言（最高法院75年度臺上字第1509號、84年度臺上字
    第5998號、88年度臺上字第1270號判決參照）；是以如未參
    與實施犯罪構成要件之行為，且係出於幫助之意思提供助力
    ，即屬幫助犯。被告提供上開帳戶資料予真實姓名年籍均不
    詳之男子及其所屬詐騙集團作為實施詐欺取財之犯罪工具，
    其單純提供門號供人使用之行為，並不等同於向被害人施以
    欺罔之詐術行為，且亦無證據證明被告有參與詐欺取財犯行
    之構成要件行為，則其僅係對於他人遂行之詐欺取財犯行資
    以助力，核其所為，係犯刑法第30條第1 項、第339 條第1
    項之幫助詐欺取財罪。又被告係幫助犯，爰依刑法第30 條
    第2 項之規定，按正犯之刑度減輕其刑。又被告為上揭犯行
    幫助犯罪集團為3 次詐欺取財之犯行，係一行為同時觸犯幫
    助詐欺取財罪，為同種想像競合犯，應依刑法第55條規定，
    以幫助詐欺取財罪處斷。另移送併案審理部分（被害人楊瑞
    言受詐騙部分），與檢察官起訴部分有想像競合犯之裁判上
    一罪關係，亦為起訴之效力所及，本院應併予審理，附此敘
    明。爰審酌被告本身雖未實際參與詐欺取財犯行，但隨意提
    供帳戶資料予他人犯罪使用，造成遭詐騙之人追查贓款之困
    難及司法機關追緝實際犯罪行為人發生阻礙，對於社會治安
    具有相當之危害性，惟慮其犯後坦承犯行，態度尚稱良好，
    暨被害人損害之金額，暨其犯罪之動機、目的、手段、對社
    會所生危害等一切情狀，量處如主文所示之刑，並考量被告
    之經濟能力、學歷等（見本院卷第53頁、第54頁），諭知易
    科罰金之折算標準。
五、末查被告前未曾因故意犯罪受有期徒刑以上刑之宣告，有臺
    灣高等法院被告前案紀錄表各1 份附卷足憑，又查被害人朱
    榛廷、楊瑞言因遭詐騙所匯入上揭帳戶之款項，均業經中華
    郵政匯回被害人朱榛廷、楊瑞言所指定之帳戶內乙情，已經
    中華郵政分別於100 年2 月11日、100 年3 月10日以鳳營字
    第1000000402、1000000692號函復本院明確在卷（見本院卷
    第70頁、第78頁），且被害人蔡子瑢、朱榛廷、楊瑞言均表
    示願意原諒被告等節，復經本院電詢被害人蔡子瑢、朱榛廷
    、楊瑞言確實在卷（見本院卷第31頁至第33頁、第59頁），
    是茲念其應係因一時不慎，致罹刑典，其經此偵、審教訓後
    ，應知所警惕，信無再犯之虞，則本院認所宣告之刑以暫不
    執行為適當，爰併予宣告緩刑2 年；再被告之上開犯罪情節
    ，對被害人身心確實造成侵害，且被害人蔡子瑢、朱榛廷、
    楊瑞言雖均表示願意原諒被告，惟就被害人蔡子瑢遭詐騙之
    金額尚未受到填補，為兼顧被害人蔡子瑢之權益，另依刑法
    第74條第2 項第3 款規定，命被告應依附表所示之方式給付
    賠償予被害人蔡子瑢。又被告如有違反上開所定負擔情節重
    大，足認原宣告之緩刑難收其預期效果，而有執行刑罰之必
    要者，得依刑法第75條之1 第1 項第4 款規定，撤銷其緩刑
    之宣告，附此敘明。
據上論斷，應依刑事訴訟法第299 條第1 項前段、第284 條之1
、第273 條之1 第1 項，刑法第339 條第1 項、第30條、第55條
、第41條第1 項前段、第74條第1 項第1 款、第2 項第3 款，刑
法施行法第1 條之1 ，判決如主文。
本案經檢察官張媛舒到庭執行職務。
中    華    民    國    100   年    4     月    29    日
                刑事第十三庭  法  官  王參和
以上正本證明與原本無異。
如不服本判決應於收受送達後10日內向本院提出上訴書狀，並應
敘述具體理由；如未敘述上訴理由者，應於上訴期間屆滿後20日
內向本院補提理由書（均須按他造當事人之人數附繕本）「切勿
逕送上級法院」。
中    華    民    國    100   年    4     月    29    日
                              書記官  葉祝君
附錄本件論罪科刑法條全文
刑法第339條第1項
意圖為自己或第三人不法之所有，以詐術使人將本人或第三人之
物交付者，處五年以下有期徒刑、拘役或科或併科一千元以下罰
金。
附件一：
被告林清堡應給付蔡子瑢新臺幣29,983元。給付方式：於民國10
0 年6 月29日前將新臺幣29,983元以匯款之方式，匯入如附件二
所示蔡子瑢之帳戶內。
附件二（匯入帳戶）：
金融機構：中華郵政板橋國慶郵局
戶名：蔡子瑢
帳戶號碼：0000000-0000000